【裁判字號】    97,勞訴,82
【裁判日期】    971211
【裁判案由】    給付薪資
【裁判全文】
臺灣板橋地方法院民事判決              97年度勞訴字第82號
原      告  戊○○○
            未○○
            庚○○
            乙○○
            己○○
            巳○○
            壬○○
            甲○○
            丁○○
            午○○
                        4-.
            丙○○
            申○○
            卯○○
            辛○○
            辰○○
                        樓
            癸○○
原告兼上列十六人共同訴訟代理人.
            子○○    住台北縣板橋市○○路○段光榮巷30弄2
                        6號2.
被      告  丑○○    住台北縣板橋市○○路○段313號7樓
上列當事人間請求給付薪資事件，於中華民國97年11月27日言詞
辯論終結，本院判決如下：
    主          文
原告之訴均駁回。
訴訟費用由原告負擔。
    事 實 及 理 由
壹、當事人之主張：
一、原告方面：
    聲明：被告應給付原告如附表所示之金額，及自起訴狀繕本
    送達翌日起至清償日止按週年利率百分之五計算之利息。
    其陳述及所提出之證據如下：
(一)資方金富瑤港式海鮮餐廳積欠廠商貨款，導致跳票，無法正
    常營運，於民國97年6 月10日關閉歇業，積欠勞工薪資97年
    5 月1 日至97年6 月10日詳如附表，公司負責人丑○○出面
    協調未獲清償，因檢陳丑○○開立之個人本票、臺北縣政府
    勞工局處理勞資爭議協調會議紀錄、薪資表等影本為證據，
    請求判決如聲明。
(二)營業事業登記的部分是以被告丑○○名義。本票是當初我們
    參加勞資爭議協調會議，他有開給個人本票，這些本票也沒
    有兌現，本票的金額也是以起訴狀表格。
(三)被告丑○○為金富瑤港式海鮮餐廳負責人，有扣繳憑單、營
    利事業基本資料、勞工保險退保申報表、雇主資遣員工通報
    名冊、臺北縣政府歇業事實認定書等為證據。被告於97年6
    月11日開給勞方個人本票，並同意於97年7 月10日給付勞方
    主張97年5 月1 日至97年6 月10日積欠之工資，非如被告所
    述是被強迫的。
(三)證據：提出本票、臺北縣政府勞工局處理勞資爭議協調會議
    紀錄、薪資表、各類所得扣繳暨免扣繳憑單、商工登記資料
    公示查詢結果、勞工保險退保申報表、雇主資遣員工通報名
    冊、臺北縣政府97年9 月19日北府勞安字第0970700469號函
    、存摺、薪資單等影本為證據，並聲請訊問證人寅○○。
二、被告方面：
    聲明：請求駁回原告之訴。
    其陳述及所提出之證據如下：
(一)我不是實際上的負責人，這家餐廳我從一月份就沒有去過了
    ，若我是雇主的話為何餐廳的文件我都沒有簽名，股東會議
    也沒有參加。本票是被脅迫簽發的，並非我個人意願下所簽
    的。我已經有去警局備案。負責人是前總經理。
(二)被告未曾在金富瑤港式海鮮餐廳任職且非實際負責人：被告
    向來有正職，未曾在金富瑤港式海鮮餐廳任職或領受薪水，
    確非為該餐廳之負責人，亦未曾受領金富瑤港式海鮮餐廳之
    營業收入，從而，被告既非金富瑤港式海鮮餐廳之實際負責
    人，則原告等向被告訴請給付薪資，恐有誤認。
(三)原告所提文件均不足以證明97年6 月10日之際，渠等仍為金
    富瑤港式海鮮餐廳之員工：原告所提之附件三「勞工保險退
    保申報表」顯係偽造，蓋原告自承渠等為「金富瑤港式海鮮
    餐廳」之員工，然該申報表之大章上所核者為「金富瑤港式
    餐廳」，餐廳全銜不同（亦即漏刻海鮮二字），足為原告偽
    刻印章核印之明證；再者，附件三、附件四之大、小章均不
    同，惟不論如何，該二套均非金富瑤港式海鮮餐廳通常使用
    之章，更非由被告核印。就原告子○○及附件三文件經辦人
    寅○○偽刻印章、偽造文書部分，被告已於日前向臺灣板橋
    地方法院檢察署對子○○、寅○○等提出刑事告訴。原告所
    提附件七文件，被告否認其真正，所提附件八資料，就自製
    薪資本部分，被告否認其真正。另就存摺部分，倘若為真，
    充其能證明96年9 月10日金富瑤薪轉25,358元入盧玉枝帳戶
    、96年12月10日金富瑤薪轉22,000元入未○○帳戶、96年12
    月10日金富瑤薪轉53,379元入壬○○帳戶、96年8 月15日金
    富瑤薪轉29,627元入甲○○帳戶、96年10月11日金富瑤薪轉
    27,048元入申○○帳戶、96年10月11日金富瑤薪轉30,491元
    入子○○帳戶，從而，上開資料尚難證明97年6 月10日時原
    告等仍於金富瑤港式海鮮餐廳任職。
(四)被告並未積欠原告等薪資：承前，被告既非金富瑤港式海鮮
    餐廳實際負責人，且原告等亦無法證明渠等於肝年6 月10日
    時仍在金富瑤港式海鮮餐廳任職，原告等既無法舉證兩造間
    存有僱傭關係存在，被告自無給付原告薪資之責。退萬步言
    ，原告等於97年7 月30日之起訴狀中自承被告已開立本票支
    付渠等薪資，則既已支付薪，原告等仍以薪資之法律關係起
    訴請求，即欠缺權利保護之必要。
貳、得心證之理由：
    本件原告主張其均係受僱於被告所經營之「金富瑤港式海鮮
    餐廳」工作一節，為被告所否認，並抗辯稱該餐廳並非其所
    經營，伊僅為名義負責人而已等語；經查，原告等所工作之
    「金富瑤港式海鮮餐廳」之登記資料為獨資事業，其負責人
    即為被告，此有原告所提出之營利事業資料查詢結果影本在
    卷可參（見本院卷第16頁），原告所主張之事實尚非全無依
    據，惟按營利事業登記資料乃行政機關管理商業所為之行政
    行為，而於私法上之契約行為，固可參照行政機關登記資料
    內容，但如有其他證據證明其登記內容與真實之私法上權利
    義務關係不符者，仍不能單憑該登記資料即作為認定當事人
    間私法上權利義務關係之依據；又按「稱僱傭者，謂當事人
    約定，一方於一定或不定之期限內為他方服勞務，他方給付
    報酬之契約。」，民法第482 條定有明文，故得請求給付報
    酬者乃為他方服勞務之受僱人，而其請求給付提供勞務之報
    酬即工資之對象乃與之訂定僱傭契約之雇主，倘其所請求給
    付工資之對象並非與之訂立僱傭契約之雇主，即難認為有請
    求給付對方給付工資之理由，乃屬當然。經查，本件原告等
    主張其與被告間之僱傭契約關係存在一節，為被告所否認，
    且於言詞辯論期日時，原告兼原告訴訟代理人子○○自承「
    雖然實際的負責人是劉茱莉，我們找的是公司登記的負責人
    來請求。」等語，核與證人寅○○到庭所稱：「他純粹是負
    責人的名字，真正的在經營是用劉茱莉他的真正的名字叫鍾
    麗都，他是被告的母親。他為了加入勞保今年才改名為鍾莉
    晴，我們都稱他為劉總。」等語（以上均見本院97年11月27
    日言詞辯論筆錄，卷第47頁以下）情節相符，可見原告等實
    際上是受僱於被告之母即訴外人鍾莉晴，而非受僱於被告，
    則僱傭關係乃存在於原告等與訴外人鍾莉晴之間，被告並非
    原告等之雇主，從而，原告等請求被告給付工資，依前揭說
    明，即屬無理由，原告之訴均應予以駁回。至於原告主張被
    告曾簽發本票用以給付原告等工資一節，因本件原告等乃請
    求被告給付工資，並非請求被告給付本票票款，故不能以此
    作為認定原告等之請求為有理由之依據；此外，原告戊○○
    ○、未○○、庚○○、乙○○、甲○○、丙○○、申○○、
    子○○、辰○○、癸○○及訴外人黃正欽、黃傳林、劉慶鴻
    、鄭志超等共14人與被告於臺北縣政府勞工局97年6 月27日
    進行協調時，經臺北縣政府勞工局調解成立（部分原告未參
    加該次協調，部分參加該次協調之人未共同起訴為原告），
    其成立之內容為：1.勞資雙方同意於97年7 月10日（星期四
    ）下午2 時攜帶本票、身分證明文件，至臺北縣板橋市○○
    路○ 段313 號地下1 層領取現金。2.請資方製作領取簽收單
    ，於發放工資時請勞方簽認，並於97年7 月11日（星期五）
    前傳真(00000000)至本局銷案。」，此有原告提出之臺北縣
    政府勞工局處理勞資爭議協調會議紀錄影本在卷可稽（附於
    本院97年度板勞調字第40號調解卷宗內），然因前揭有參加
    協調會並經協調成立之原告並未依已經協調成立之內容主張
    ，故此部分亦不得作為認定該部分原告請求為有理由之依據
    ，均附此敘明。
參、本件事證已臻明確，兩造其餘主張及攻擊防禦方法與證據，
    經本院斟酌後，與本件判決結果已不生影響，故不一一論列
    ，附此敘明。
肆、結論：原告之訴為無理由，依民事訴訟法第78條、第85條第
    1項，判決如主文。
中    華    民    國    97    年    12    月    11    日
            民事第一庭  法  官  許瑞東
以上正本證明與原本無異
如對本判決上訴，須於判決送達後20日內向本院提出上訴狀
中    華    民    國    97    年    12    月    11    日
                        書記官  賴玉芬


司法院資訊處製作；財團法人民間司法改革基金會備份。
